臺灣新竹地方法院刑事判決　　　　　　　　　　　　　九十一年度易字第四四三號
　　公　訴　人　臺灣新竹地方法院檢察署檢察官
　　被　　　告　甲○○
　　　　　　　　丙○○
右列被告等因恐嚇取財等案件，經檢察官提起公訴（九十一年度偵字第一二七三號）
，本院判決如左：
    主      文
甲○○意圖為自己不法之所有，而侵占遺失物，處罰金仟元，如易服勞役以佰元
折算壹日；又共同意圖為自己不法之所有，以恐嚇使人將本人之物交付，未遂，累犯
，處有期徒刑陸月，如易科罰金以佰元折算壹日。
丙○○共同意圖為自己不法之所有，以恐嚇使人將本人之物交付，未遂，處有期徒刑
肆月，如易科罰金以佰元折算壹日。
丙○○被訴侵占遺失物之部分，無罪。
    事      實
一、甲○○前因恐嚇取財、違反麻醉藥品管理條例等案件，經本院判處有期徒刑一年
    十月，於民國八十六年六月四日縮短刑期假釋出監，八十七年八月十日假釋期滿
    執行完畢。丙○○前因違反麻醉藥品管理條例案件，經本院判處有期徒刑五月及
    五年六月，二者合併執行，於八十七年十二月十一日假釋出獄，仍在假釋期間內
    （九十一年五月十三日期滿）。詎二人皆不知悔改，甲○○於九十一年二月二十
    五日中午十二時許，在新竹市○○路土地公廟附近，見乙○○所有之皮包自其所
    駕駛之自用小客車頂掉落（皮包內有紙鈔現金新臺幣（下同）二千六百元、身分
    證一枚、機車及大貨車駕照各一張、誠泰銀行信用卡及彰化銀行金融卡各一張）
    ，拾起後，竟意圖為自己不法之所有而將該只皮包內之現金二千六百元予以侵占
    入己。
二、甲○○於取出現金二千六百元後，同日晚上於新竹市友人陳辰堂住處將前開皮包
    交予丙○○，二人復另行基於意圖為自己不法所有之犯意聯絡，在皮包內取得乙○○電話收據上之電話號碼，由丙○○於同日晚上十時五分許，以電話與乙○○
    約定翌日下午，在新竹縣寶山鄉○○路寶山郵局（下稱寶山郵局）見面以便交還
    皮包。丙○○遂於九十一年二月二十六日下午六時許，與乙○○依約見面後，丙○○先向乙○○要求給付八千元作為酬勞，表示如不給錢，則告以要將其皮包丟
    掉之惡害，恐嚇乙○○，使乙○○心生畏懼，後經乙○○討價還價，丙○○始同
    意以四千元成交，惟經乙○○以需向友人借錢為由先行離開，並報警處理，同時
    與丙○○約定於同日下午六時四十五分許，再至寶山郵局見面，丙○○則搭乘甲○○所駕駛之自小客車，自新竹縣寶山鄉○○○街十八號甲○○住處出發至寶山
    郵局欲取款，丙○○於乙○○提款時，因金融卡業經掛失止付無法提領而未遂，
    為警在新竹縣寶山鄉寶山郵局提款機前查獲，始得知上情。
三、案經乙○○訴由新竹縣警察局竹東分局報請臺灣新竹地方法院檢察署檢察官偵查
    起訴。
    理      由
壹、有罪部分：
一、訊據被告甲○○對於右開時地拾得被害人乙○○之皮包，並將皮包內之現金二千
    六百元予以侵占入己之事實坦承不諱，核與被害人乙○○所指訴情節相符，並有
    贓物認領保管收據一紙在卷可憑。惟被告甲○○否認有參與恐嚇被害人之犯行，
    辯稱：我於當天晚上在友人陳辰堂家中將皮包交給被告丙○○，請其代為將皮包
    送還給被害人或者是交給警察，並不知道被告丙○○會向被害人要錢云云。訊據
    被告丙○○固坦承被害人乙○○欲以四千元之報酬，取回皮包之情，惟矢口否認
    有何恐嚇取財犯行，並以：被告甲○○將皮包交給我後就走了，我當時因起貪念
    所以才會向乙○○索取報酬，我並沒有在寶山郵局前恐嚇乙○○，要其交付金錢
    ，否則不把皮包還他云云置辯。經查，前揭侵占遺失物及恐嚇取財之事實，迭據
    被害人乙○○指訴歷歷，並經證人王萬喜即新竹縣警察局竹東分局寶山分駐所警
    員在偵查中證述由乙○○報案，伊到現場處理，並於乙○○欲以金融卡提領現金
    ，無法提領後，見丙○○與乙○○發生爭執等語及證人張德麟證稱有聽到被告丙○○與乙○○相約在寶山郵局見面等情屬實。而本件於偵查中檢察官經質以被告
    丙○○（問：甲○○交給你皮包時說什麼？）沒說，第一次我與失主約在寶山郵
    局他不知道，第二次相約時，我有與甲○○說，是他載我去的等語（見偵查卷九
    十一年三月二十二日偵訊筆錄），與被告丙○○、甲○○二人在警訊時所供述係
    被告甲○○搭載被告丙○○至寶山郵局等情相符，堪認被告甲○○對於被告丙○○欲至寶山郵局償還被害人乙○○皮包，並索取報酬之事，應係知情。參以被告
    甲○○係住於新竹縣寶山鄉○○村○○○鄰○○○街十八號，被害人乙○○係居
    住於同村二十三鄰明湖路上，而被告丙○○則住於桃園縣中壢市，倘被告甲○○
    於拾得他人之皮包，欲交還失主乙○○，當可選擇交給任何當地之警察機關，或
    由被告甲○○自行交還，竟逕自交給無關此事之被告丙○○，況被告丙○○既與
    被害人不相識，且居住地區又較遠，既非警察人員，被告甲○○囑託其代為處理
    之作法，實與常情有違。又被告丙○○雖極力撇清被告甲○○有參與謀議以皮包
    恐嚇被害人之情，惟被告丙○○既已告知被告甲○○，並由被告甲○○用自小客
    車載送至約定之取款地點─寶山郵局欲取款，足見被告二人對於向被害人索取酬
    勞之情事，應有謀議，而委由被告丙○○出面處理。再就被告二人恐嚇被害人乙○○要求給付報酬，即有以不還皮包之將來惡害告知被害人之意，被害人因此心
    生恐懼而報警前來處理，應可認定，是被告甲○○、丙○○就恐嚇取財未遂犯行
    之所辯，顯係避重就輕之詞，殊無可採，被告甲○○就侵占遺失物、恐嚇取財未
    遂之犯行、被告丙○○恐嚇取財未遂犯行，均堪以認定。
二、核被告甲○○所為，係犯刑法第三百三十七條侵占遺失物罪、同法第三百四十六
    條第三項、第一項之恐嚇取財未遂罪。被告丙○○所為，係犯刑法第三百四十六
    條第三項、第一項之恐嚇取財未遂罪。被告二人就恐嚇取財未遂罪，有犯意之聯
    絡及行為之分擔，均為共同正犯。被告甲○○所犯二罪間，犯意個別，罪名互異
    ，應分論併罰。又查被告甲○○前因恐嚇取財、違反麻醉藥品管理條例等案件，
    經本院判處有期徒刑一年十月，於八十六年六月四日縮短刑期假釋出監，八十七
    年八月十日假釋期滿執行完畢，有臺灣新竹地方法院檢察署刑案資料查註紀錄表
    及臺灣高等法院被告全國前案紀錄表各一紙附卷可稽，故就本案恐嚇取財未遂罪
    部分，被告甲○○於受有期徒刑之執行完畢後，五年內再犯有期徒刑以上之罪，
    為累犯，應依法加重其刑；惟就侵占遺失物罪部分，其法定最重本刑為五百元以
    下罰金，應無累犯加重其刑規定之適用；另被告甲○○、丙○○所犯恐嚇取財部
    分行為未遂，爰依未遂犯之規定減輕其刑，被告甲○○並依刑法第七十一條之規
    定先加後減之。爰審酌被告甲○○、丙○○一時失慮誤蹈法網，其品行、犯罪動
    機、目的、手段、所生危害尚小及犯罪後業已清償被害人所侵占之現金、被害人
    亦希望本院能從輕量刑等一切情狀，分別量處如主文所示之刑，並就罰金部分，
    諭知易服勞役之折算標準，就有期徒刑之部分，諭知易科罰金之折算標準。而被
    告甲○○之部分，爰依刑法第五十條之規定，併合處罰之，以示懲儆。
貳、無罪部分：
一、公訴意旨另以：被告甲○○於九十一年二月二十五日中午十二時許，在新竹市○○路土地公廟附近，見乙○○所有之皮包自其所駕駛之自用小客車頂掉落（皮包
    內有紙鈔現金二千六百元），拾起後竟意圖為自己及他人不法之所有，夥同被告
    丙○○，將皮包內之現金二千六百元予以侵占入己。因認被告丙○○共同涉有刑
    法第三百三十七條之侵占遺失物罪嫌云云。
二、按犯罪事實應依證據認定之，無證據不得推定其犯罪事實。又不能證明被告犯罪
    者，應諭知無罪之判決，刑事訴訟法第一百五十四條、第三百零一條第一項分別
    定有明文。訊據被告丙○○堅詞否認有何共同侵占遺失物之犯行，辯稱：皮包係
    被告甲○○在陳辰堂家中交給我的，他說他當天在路邊撿到的，叫我交給警察，
    內有提款卡、金融卡及證件等，並沒有現金等語。經查，本件被害人乙○○所指
    訴之侵占遺失物事實係被告甲○○所為，已如前述，而被告甲○○在本院審理時
    亦供稱：錢是我自己拿走的，我拿錢時，被告丙○○並不知道我把皮包內的錢拿
    走等情在卷。參以被告甲○○於當天中午已拾得該只皮包，遲至晚上，始至新竹
    市友人陳辰堂住處，交予被告丙○○，及被告丙○○與乙○○約定見面時，竟為
    未取走二千六百元之現金而爭吵以觀，公訴人起訴被告丙○○共同侵占現金之犯
    行，尚有瑕疵可擊，此外，復查無其他積極之證據可資證明被告丙○○確有公訴
    人所指之共同侵占遺失物犯行，該部分即應為無罪判決之諭知。
據上論斷，應依刑事訴訟法第二百九十九條第一項前段、第三百零一條，刑法第二十
八條、第三百三十七條、第三百四十六條第三項、第一項、第二十六條前段、第四十
一條第一項、第四十二條第二項、第四十七條，罰金罰鍰提高標準條例第一條前段、
第二條，判決如主文。
本案經檢察官林佳穎到庭執行職務
中      華      民      國    九十一    年      八      月    二十六    日
                                  臺灣新竹地方法院刑事第一庭
                                      法  官  林  秋  宜
右正本證明與原本無異。
如不服本判決書應於送達後十日內向本院提出上訴狀（應附繕本），上訴於臺灣高等
法院。
              書記官  鄒  茂  瑜
中      華      民      國    九十一    年      八      月    二十六    日
附錄本案論罪科刑法條
刑法第三百三十七條
意圖為自己或第三人不法之所有，而侵占遺失物、漂流物或其他離本人所持有之物者
，處五百元以下罰金。
刑法第三百四十六條
意圖為自己或第三人不法之所有，以恐嚇使人將本人或第三人之物交付者，處六月以
上、五年以下有期徒刑，得併科一千元以下罰金。
以前項方法得財產上不法之利益，或使第三人得之者，亦同
前二項之未遂犯，罰之。
